臺灣臺北地方法院刑事判決　　　　　　　　　　　　　　九十年度交易字第三三號
　　公　訴　人　臺灣臺北地方法院檢察署檢察官
　　被　　　告　丙○○　男　四.
右列被告因公共危險等案件，經檢察官提起公訴（八十九年度偵字第二四四九二號）
，本院判決如左：
    主  文
丙○○服用酒類，不能安全駕駛動力交通工具而駕駛，處罰金貳萬元，如易服勞役以
佰元折算壹日；又因過失傷害人，處拘役伍拾日，如易科罰金以佰元折算壹日。
    事  實
一、丙○○前於八十九年九月間，因醉態駕駛罪遭台灣基隆地方法院判處罰金三千元
    確定，猶不知悔改，於八十九年十一月二十四日十九時許，酒後已達於不能安全
    駕駛動力交通工具之狀態後，竟仍駕駛ＡＯ－七一九一號自用小客車，由台北縣
    石碇往深坑方向行駛，並於同日十九時四十五分許途經深坑鄉賴仲坑七之三號前
    ，原應注意汽車在雙向二車道行駛時，均應在遵行車道內行駛，且應注意車前狀
    況及兩車併行之間隔，並隨時採取必要之安全措施，且依右開時地為夜間有照明
    、路面無障礙物無缺陷、視距良好，並非不能注意之情形，竟進入對向車道，且
    未注意車前狀況及採取必要之安全措施，致撞及迎面而來由甲○○所駕駛，內載
    乙○○之Ｐ六－六一二五號自用小客車，致甲○○受有頭部、左小腿挫擦傷，乙○○受有左臉頰、右膝、左肘挫傷瘀血之傷害。嗣經警測試其呼氣酒精濃度為每
    公升○．八二毫克。
二、案經甲○○、乙○○訴由台北縣警察局新店分局報請台灣台北地方法院檢察署檢
    察官偵查起訴。
    理  由
一、右開事實，業據被告丙○○坦承不諱，核與告訴人甲○○、乙○○指述相符，並
    有道路交通事故調查報告表、現場照片、萬芳醫院診斷證明書、台北縣警察局舉
    發違反道路交通管理事件通知單、刑法第一百八十三條之三案件測試觀察紀錄表
    、酒精濃度測試單等在卷可稽。按刑法第一百八十五條之三所規定服用酒類，不
    能安全駕駛動力交通工具而駕駛者，應負刑事責任，揆其立法目的本在藉抽象危
    險犯之犯罪構成要件，以嚇阻酒後駕車者對道路交通安全之危害。而所謂不能安
    全駕駛之認定，並無一定之數值可供界定，而係由法院以一般社會通念之客觀標
    準，足生公共危險時即足。經查，目前行政機關所取締酒後駕車之參考標準，係
    依法務部於八十八年五月十日邀集司法院刑事廳、交通部、行政院衛生署、內政
    部警政署及中央警察大學等機關開會，所為凡呼氣酒精濃度逾每公升含０．五五
    毫克時，即屬不能安全駕駛之決議，上開會議決議本身固僅屬檢警取締酒後駕車
    之參考，尚無拘束法院之效力，惟以上開會議決議所採之標準，係參考美國、德
    國及日本等國家所進行之酒精濃度與精神狀態之測試實驗，亦即，各項實驗均發
    現凡呼氣中酒精濃度達每公升０．五五毫克時，就人之生理方面，已產生視覺反
    應遲鈍、影像不能集中、同時不能看清前方路況及車旁照後鏡等狀況，及駕駛能
    力已受有影響、肇事率已為一般正常人之十倍之事實，則以呼氣中酒精濃度逾每
    公升０．五五毫克作為判定駕駛人能否安全駕駛之標準，係有科學上之證明，而
    得為本院判斷之依據；次查，行為人飲酒後如其呼氣酒精濃度達於每公升０．五
    毫克時，即有反應較慢、感覺減低並影響駕駛中度之中毒症狀，此有行政院國軍
    退除役官兵輔導委員會台北榮民總醫院八十八年八月五日（八八）北總內字第二
    六八六八號函一紙附本院卷可稽，且行為人飲酒後其呼氣中酒精濃度如已達於每
    公升０．五五毫克，其肇事率為一般未飲酒者之十倍，此亦有中央警察大學交通
    學系暨交通管理研究所教授蔡志中之研究報告一紙附本院卷可憑，故被告經警測
    試其呼氣酒精成份為０．八二毫克，依照前述說明，當已達到服用酒類後不能安
    全駕駛動力交通工具之狀態；況被告有駛入對向車道之違規情形，遭警查獲時，
    說話有語無倫次、含糊不輕、意識模糊、多話之情形，亦有刑法第一百八十五條
    之三案件測試觀察記錄表等在卷可考，亦可佐證被告之精神狀態確實已受酒精之
    影響，則本件被告服用酒類，不能安全駕駛動力交通工具而駕駛之犯行，已足認
    定。另按汽車在雙向二車道行駛時，均應在遵行車道內行駛；汽車行駛時，駕駛
    人應注意車前狀況，並隨時採取必要之安全措施。道路交通安全規則第九十七條
    第一款、第九十四條第三項分別定有明文，被告原應注意前述規定，且依右開時
    地為夜間有照明、路面無障礙物無缺陷、視距良好，並非不能注意，竟進入對向
    車道，且未注意車前狀況及採取必要之安全措施，致撞及迎面而來由告訴人甲○○所駕駛，內載告訴人乙○○之Ｐ六－六一二五號自用小客車，其有過失甚明，
    且此過失與告訴人甲○○受有頭部、左小腿挫擦傷，告訴人乙○○受有左臉頰、
    右膝、左肘挫傷瘀血之傷害之間，有相當因果關係，則被告因過失傷害人之犯行
    ，亦足認定。
二、核被告所為，係犯刑法第一百八十五條之三醉態駕駛罪。次核被告因過失致告訴
    人二人受傷，係均犯刑法第二百八十四條第一項前段過失傷害罪，惟此係被告一
    過失行為所犯數罪，是應依刑法第五十五條之規定，從一重即刑法第二百八十四
    條第一項前段過失傷害罪處斷。被告所犯上開二罪之間，行為互殊、犯意個別，
    應分論併罰。又按「汽車駕駛人，無駕駛執照駕車、酒醉駕車、吸食毒品或迷幻
    藥駕車、行駛人行道或行經行人穿越道不依規定讓行人優先通行，因而致人受傷
    或死亡，依法應負刑事責任者，加重其刑至二分之一。」道路交通管理處罰條例
    第八十六條第一項定有明文，本件被告發生右開車禍時，係因服用酒類而處於不
    能安全駕駛動力交通工具之狀態，已如前述，則被告所犯過失傷害罪部分，自應
    依此規定加重其刑。爰審酌被告於犯本件罪行前甫因醉態駕駛罪遭台灣基隆地方
    法院判處罰金三千元確定而猶不知悔改、呼氣中之酒精濃度、過失之程度、致告
    訴人二人受傷之結果、及迄今仍未與告訴人達成和解等情，分別量處如主文所示
    之刑。又被告行為後，刑法第四十一條已於九十年一月四日修正，嗣經總統於九
    十年一月十日公布，並自同年一月十二日起生效，依現行刑法第四十一條第一項
    前段：「犯最重本刑為五年以下有期徒刑以下之罪，而受六個月以下有期徒刑或
    拘役之宣告，因身體、教育、職業、家庭之關係或其他正當事由，執行顯有困難
    者，得以一元以上三元以下折算一日，易科罰金」之規定，較諸修正前之刑法第
    四十一條以「犯最重本刑為三年以下有期徒刑以下之刑之罪，而受六月以下有期
    徒刑或拘役之宣告」，始得易科罰金之規定，以修正後現行刑法第四十一條第一
    項前段之規定有利於被告，故被告行為時雖在刑法第四十一條修正生效前，依刑
    法第二條第一項前段規定，仍應適用裁判時即修正後之刑法第四十一條第一項前
    段規定，是就宣告拘役刑之部分依此諭知易科罰金之折算標準；另就宣告罰金刑
    之部分則依刑法第四十二條第二項諭知易服勞役之折算標準。
三、末查，台灣板橋地方法院檢察署雖於本件審理期間，以被告另於九十年三月二十
    九日二十三時二十分許另犯之醉態駕駛罪，與本件有連續犯關係為由，聲請本院
    併案審理（台灣板橋地方法院檢察署九十年度偵字第六七一三號），然查，該併
    案審理之犯罪事實係發生於九十年三月二十九日，與本件犯罪時間即八十九年十
    一月二十四日相隔已逾四月，能否稱係基於概括犯意為之，已非無疑；況於本院
    訊問時，被告亦自陳其於犯本件之罪後已有決心不再酒後駕車（本院九十年十二
    月二十六日訊問筆錄參照），則被告本件所犯醉態駕駛罪部分，自不能稱與併案
    審理部分有連續犯之關係甚明。是就前述併案部分，即應退由檢察官另行偵查，
    附此敘明。
據上論斷，應依刑事訴訟法第二百九十九條第一項前段，刑法第二條第一項前段、第
一百八十五條之三、第二百八十四條第一項前段、第四十一條第一項前段、第四十二
條第二項、第五十五條，道路交通管理處罰條例第八十六條第一項，罰金罰鍰提高標
準條例第一條前段、第二條，判決如主文。
本案經檢察官楊朝森到庭執行職務
中      華      民      國    九十一    年     十二     月     十一     日
                                      臺灣臺北地方法院交通法庭
                                          法  官  林鴻達
右正本證明與原本無異。
如不服本判決，應於判決送達後十日內，向本院提出上訴狀（應抄附繕本）。告訴人
或被害人如對於本判決不服者，應具備理由請求檢察官上訴，其上訴期間之計算係以
檢察官收受判決正本之日期為準。
                                          書記官  石幸代
中      華      民      國    九十一    年     十二     月   十一     日
附錄本案論罪科刑法條全文：
刑法第一百八十五條之三
服用毒品、麻醉藥品、酒類或其他相類之物，不能安全駕駛動力交通工具而駕駛者，
處一年以下有期徒刑、拘役或三萬元以下罰金。
刑法第二百八十四條
一因過失傷害人者，處六月以下有期徒刑，拘役或五百元以下罰金。致重傷者，處一
　年以下有期徒刑，拘役或五百元以下罰金。
二從事業務之人，因業務上之過失傷害人者，處一年以下有期徒刑、拘役或一千元以
　下罰金。致重傷者，處三年以下有期徒刑，拘役或二千元以下罰金。
